# 【求教陈版】关于金融负债与权益工具的划分问题

提问人：红黑 7 号 时间：2018-07-12 22:54:40
@chenyiwei 陈老师： 我们现在碰到一个案例： （ 1 ）A单位（假设A是上市公司）原持股C单位100%，A的母公司（实际控制人）为K集团。现C引入投资者B，入资后变为A持股70%、B持股30%。 （ 2 ）投资协议对B的退出作出约定： 1 ）自投资满 5年，A通过发行股份购买资产的方式收购B所持有C的全部股权； 2 ）B如果选择不接受A发行股份购买资产的方式收购所持股权的，K需积极协助另外第三方以现金方式一次性收购B所持有的全部股权，并基于约定的B要求最低报酬率，若收购金额低于该金额，K需进行“补差”。 针对该案例，我们想请教的是在A合并层面以及K合并层面，对于该入股是作为“负债”还是“少数股东权益”？
我们的初步判断是： 意见 1 ： 对于A合并层面，由于A将来可能回购，但由于回购价格按照市场价格进行，因此认为，在A的角度，B承担了标的股权在其持股期间内的经营风险，判断其属于股权投资行为，因此作为“少数股东权益”。 对于K合并层面，其承担的是不可无条件避免的兜底义务，因此作为“负债”处理。 意见 2 ： 但也有这么理解的说法，根据《金融负债与权益工具的区分及相关会计处理规定》，“企业发行的可回售工具或仅在清算时才有义务按比例交付净资产的工具，如果满足本规定要求在其财务报表中分类为权益工具的，在其母公司的合并财务报表中对应的少数股东权益部分，应当分类为金融负债。”，因此认为在A层面无论如何约定，只能作为“负债”处理。

回答人：chenyiwei
首先，K的合并报表层面，因其承担兜底责任，所以确认为负债是没有疑问的。 其次，A的合并报表层面，因为A并无现时的收购义务，且如回购则按市场价格，所以A应确认为权益。你所引用的《企业会计准则第 37 号——金融工具列报（ 2014 年修订）》第二十条的规定，仅针对该准则第三章所述的两种特殊金融工具，而永续债不属于这种情况。所以不矛盾。

提问人：红黑 7 号 时间：2018-07-26 02:05:34
您好陈老师，针对该问题，我补充提问三点： 1 、若回购条件1“ 自投资满 5 年，A通过发行股份购买资产的方式收购B所持有C的全部股权”修改为“自投资满 5 年，根据届时C公司权益的评估值（市场价值），A通过现金收购B所持有C的全部股权”，那是否就满足准则中对金融负债的定义“向其他方交付现金或其他金融资产的合同义务”，因此A合并报表列示为金融负债？ 2 、根据回购条件1“ 自投资满 5 年，A通过发行股份购买资产的方式收购B所持有C的全部股权”，于A合并报表满足权益工具列报。我应该如何套用权益工具与金融负债准则中的“固定换取固定”来应证？这个准则条文有点抽象，忘指导 3 、最后我的理解，无论A发行股份或现金购买B持有的C股权，因为都是基于市场价格回购，因此认为B实质满足权益工具的定义，“拥有某个企业在扣除所有负债后的资产中剩余权益”，故分类为权益工具？但是实务中，总是认为评估值存在一定调整空间，使得存在利用准则规定造成风险隐患的可能，忘陈老师指导实务操作

回答人：chenyiwei
这种情况下A发行股份或以现金收购B持有C股权的义务是金融负债而不是权益。属于CAS 37（ 2014 ）第十一条所列的回购自身权益工具的义务。即使发行股份也是现金的替代。